臺灣高等法院民事裁定
109年度抗字第388號
抗  告  人  呂岳雲  


相  對  人  達力實業股份有限公司

法定代理人  陳弘修  

上列抗告人因與相對人間給付訴訟費用額等強制執行事件，聲明
異議，對於中華民國109年2月20日臺灣新北地方法院109年度事
聲字第18號裁定提起抗告，本院裁定如下： 
    主  文
抗告駁回。
抗告程序費用由抗告人負擔。
    理  由
一、抗告人聲明異議及抗告意旨略以：相對人以本院99年度上更
    ㈡字第37號確定判決（下稱系爭確定判決）為執行名義，聲
    請原法院以106年度司執字第6795號強制執行事件（下稱系
    爭執行事件），拆除伊所有坐落新北市○○區○○○段000地號土
    地（下稱系爭土地）上如該判決附圖二所示編號地-A、地-B
    、地-C及地-D部分所示建物，並返還該部分土地予相對人及
    其他共有人全體，原法院於民國（下同）108年10月30日核
    發新北院賢106司執和字第6795號執行命令（下稱系爭執行
    命令），定於108年12月27日上午9時30分執行拆除建物，並
    將土地交還相對人。惟相對人已減縮執行範圍為「僅將『地-
    A、地-C』建物（下合稱系爭建物）屋頂拆除至不足遮風避雨
    ，無從為經濟上使用之狀態」，且其於108年10月22日向原
    法院陳報之系爭建物「拆除施工計畫」，擬將系爭建物屋頂
    RC樓板鑽孔至不足避風雨，並拆除隔間牆、鐵捲門及衛浴設
    備，不符執行名義所載拆屋還地之執行目的，且鑽孔將破壞
    系爭建物結構，因而危及其後側山水雲集社區大樓結構，況
    相對人已收取至109年9月30日止之不當得利，可證相對人已
    同意伊使用系爭土地，為此依強制執行法第12條規定對系爭
    執行命令聲明異議，原法院民事執行處司法事務官於108年1
    2月25日裁定駁回伊對系爭執行命令之聲明異議（下稱原處
    分），伊不服提出異議，原法院於109年2月20日以原裁定駁
    回伊之異議，為此提起抗告，請求將原裁定及原處分均廢棄
    。
二、按聲明異議應於強制執行程序終結前為之，強制執行法第12
    條第1項定有明文。此乃因聲明異議，係於執行程序中向將
    來排除違法執行處分之手段，並非於執行程序終結後溯及排
    除違法執行之效果，故須於執行程序開始後，終結前為之（
    最高法院100年度台抗字第601號裁定參照）。又撤銷或更正
    強制執行之處分或程序，惟在強制執行程序終結前始得為之
    ，故聲明異議雖在強制執行終結前，而執行法院或抗告法院
    為裁判時，強制執行程序已終結者，縱為撤銷或更正原處分
    或程序之裁定，亦屬無從執行，執行法院或抗告法院自可以
    此為理由，予以駁回（司法院院字第2776號解釋參照）。查
    相對人於107年7月4日具狀向原法院減縮系爭執行事件之對
    抗告人之強制執行範圍為「拆除系爭建物屋頂至不足避風雨
    ，無從為經濟上使用之狀態」（見系爭執行事件卷㈡第130頁
    ），原法院於108年10月30日核發系爭執行命令，定於同年1
    2月27日上午9時30分執行拆除系爭建物屋頂至不足避風雨，
    「地-C」之建物先動工拆除，「地-A」之建物相對人先行換
    鎖，相對人於109年2月19日具狀陳報系爭建物分別於108年1
    2月27日（地-C建物）、109年1月17日（地-A建物）於屋頂R
    C樓版施作鑽孔，使風雨可侵入而致不足以避風雨之狀態，
    並於109年1月21日設置圍籬設施，系爭建物拆除施行完畢等
    語（見系爭執行事件卷㈡108年12月27日執行筆錄、相對人10
    9年2月19日民事陳報狀），關於系爭建物拆除至不足以避風
    雨之執行程序即告終結，依上開說明，無從撤銷或更正已為
    之拆除系爭建物屋頂至不足以避風雨之執行處分以為救濟，
    且依系爭確定判決，如拆除系爭建物全部不致影響未占用系
    爭土地部分之抗告人房屋及其鄰屋之結構安全，系爭建物本
    應予全部拆除，並將占用土地騰空返還予相對人及系爭土地
    其他共有人，惟因拆除系爭建物全部將有害於上開建物結構
    安全，相對人因而減縮執行範圍為拆除系爭建物至不足以避
    風雨之狀態，尚難認已逾系爭執行名義之執行目的。準此，
    相對人聲請就系爭建物拆除至不足以避風雨之執行程序既已
    終結，抗告人為此聲明異議已無實益，從而其聲請撤銷系爭
    執行命令，為無理由，不應准許。
三、次按執行名義成立後，如有消滅或妨礙債權人請求之事由發
    生，債務人得於強制執行程序終結前，向執行法院對債權人
    提起異議之訴。如以裁判為執行名義時，其為異議原因之事
    實發生在前訴訟言詞辯論終結後者，亦得主張之。強制執行
    法第14條第1項定有明文。而執行法院專司民事強制執行事
    務，對於私權之爭執，並無審認之權限。故在強制執行程序
    中，如涉及私權之爭執，而其權益關係未盡明確時，應由當
    事人另依民事訴訟程序謀求救濟，要非強制執行法第12條第
    1項聲明異議所能解決（最高法院79年度台抗字第310號裁判
    意旨參照）。本件抗告人係依強制執行法第12條聲明異議，
    其主張相對人已收取至109年9月30日止如系爭確定判決附圖
    二編號地-A、地-B、地-C及地-D部分所示建物占用系爭土地
    之不當得利乙節，查系爭確定判決判命抗告人給付相對人之
    不當得利，係計算至返還土地之日止，倘相對人上開主張為
    可信，相對人已收取抗告人所付計算至109年9月30日止之不
    當得利，亦即抗告人於109年9月30日以前，仍有繼續無權占
    用系爭土地如系爭確定判決附圖二編號編號地-A、地-B、地
    -C及地-D部分，而受有不當得利應返還予相對人，換言之，
    抗告人係主張相對人同意其於109年9月30日以前繼續占用，
    暫不請求其拆屋還地之意，核係主張相對人於系爭執行事件
    所持執行名義（即系爭確定判決）於成立後，有消滅或妨礙
    債權人請求拆屋還地之事由發生，乃屬得否提起強制執行法
    第14條第1項債務人異議之訴之問題，依上開說明，此部分
    涉及私權之爭執，且其權益關係未盡明確，執行法院並無審
    認之權限，要非強制執行法第12條規定聲明異議所能解決，
    是抗告人此部分聲明異議，亦為無理由，不應准許。
四、至抗告人於抗告狀內另行主張系爭確定判決係命其拆屋還地
    ，而非交出系爭建物，詎原法院於108年12月27日解除其對
    系爭建物之占有，及於系爭建物屋頂執行鑽孔後影響該建物
    及鄰屋結構安全應予回填部分，並非原處分已裁定之範圍，
    上開新增之異議、聲請事項，應視為聲明異議、聲請，應由
    原法院司法事務官另為第1次裁定，附此指明。
五、綜上，抗告人聲明異議，請求撤銷系爭執行命令，為無理由
    ，原處分駁回抗告人之聲明異議，抗告人不服提出異議，原
    裁定維持原處分，於法並無違誤，抗告意旨仍執陳詞，指摘
    原裁定不當，聲明廢棄，為無理由，應予駁回。
六、據上論結，本件抗告為無理由，爰裁定如主文。 　　
中　　華　　民　　國　　109 　年　　7 　　月　　31　　日
              民事第十九庭  
                  審判長法  官  魏麗娟
                        法  官  游悅晨
                        法  官  陳慧萍
正本係照原本作成。
本裁定除以適用法規顯有錯誤為理由外，不得再抗告。如提起再
抗告，應於收受送達後10日內委任律師為代理人向本院提出再抗
告狀。並繳納再抗告費新臺幣１千元。
中　　華　　民　　國　　109 　年　　7 　　月　　31　　日

                        書記官  任正人